臺灣士林地方法院刑事判決　　　　　　　　　　　　　九十三年度訴字第五八五號
　　公　訴　人　臺灣士林地方法院檢察署檢察官
　　被　　　告　甲○○
右列被告因偽證案件，經檢察官提起公訴（九十三年度偵字第七九四號），本院判決
如左：
    主  文
甲○○證人，於執行審判職務之公署審判時及於檢察官偵查時，於案情有重要關係之
事項，供前具結，而為虛偽陳述，處有期徒刑肆月。
    事  實
一、甲○○前於民國（下同）九十一年一月三日上午七時二十五分許，因其子吳振揚
    至臺北市○○區○○街三二三巷一之六號福華里辦公室，找福華里里長游清發理
    論其夫吳應隆所租用同市○○街三二三巷一號旁之七號停車格遭他人占用一事，
    尾隨吳振揚進入福華里辦公室後，以手拉扯前來查看之游清發之妻林美玉之頭髮
    ，並將林美玉壓倒在地，用頭撞擊地板，致林美玉因而受有復發性腰椎第一節壓
    迫性骨折之傷害，經林美玉訴由臺灣士林地方法院檢察署檢察官於九十二年一月
    六日以九十一年度偵字第五九七號起訴（該案業經本院於九十二年十一月十二日
    以九十二年度易字第二○六號判決處拘役三十日，嗣由臺灣高等法院於九十三年
    三月二日以九十二年度上易字第三六五八號判決上訴駁回確定），甲○○因而心
    生不滿，之後甲○○為臺灣士林地方法院檢察署九十一年度偵字第一一五七號、
    本院九十一年度易字第七二七號、臺灣高等法院九十二年度上易字第二一六二號
    被告乙○○傷害案件之證人，明知其並未目睹游清發之父丙○○因乙○○至福華
    里辦公室爭執垃圾清運問題後，如何倒地受有左側股骨骨折與頭部外傷等傷害之
    經過情形，竟基於偽證之故意，於九十一年七月十六日臺灣士林地方法院檢察署
    檢察官偵查時與本院九十一年十二月二十五日審理時，就乙○○於九十年十二月
    二十四日下午三時三十分許，在同市區○○街三二三巷一號前，是否毆打丙○○
    受傷之於案情有重要關係事項，供前具結後虛偽陳稱：伊看見丙○○打乙○○一
    拳，乙○○用手擋在自己胸前，未對丙○○出手，但丙○○自己重心不穩跌倒云
    云，經本院承審該案之法官於九十一年十二月二十五日下午二時三十分許，實地
    履勘現場結果，發現自甲○○所稱之目擊位置，根本無法看到當日丙○○、乙○○站立位置，而查悉上情。嗣臺灣高等法院於九十二年十月十三日審理被告乙○○傷害案時，甲○○猶基於偽證之故意，於供前具結後為同前之虛偽陳述。惟甲○○之證詞均不為本院及臺灣高等法院承審法官所採，前開乙○○傷害案件先經
    本院於九十二年六月二十七日以九十一年度易字第七二七號判決乙○○傷害人之
    身體，處有期徒刑五月，並諭知易科罰金之折算標準，再經臺灣高等法院於九十
    二年十月三十一日以九十二年度上易字第二一六二號判決上訴駁回確定。
二、案經臺灣士林地方法院檢察署檢察官自動檢舉偵查起訴。
    理  由
一、訊據被告甲○○矢口否認有何偽證之犯行，辯稱：伊當天在晾衣服時，自伊住處
    之三樓陽台內窗戶往下看，確係看見乙○○由里長辦公室出來，丙○○就伸手推
    乙○○，而乙○○就用一隻手說你不要過來，丙○○就坐在地上，里長由辦公室
    出來，看見其父坐在地上，就叫裡面之人把照相機拿出來照，至於九十一年十二
    月二十五日履勘現場之日，現場之路樹、盆景已有移動、長大，亦增設陳政忠市
    議員競選招牌，致承審法官履勘現場結果，無法自伊目擊之位置看見當日丙○○
    、乙○○之站立位置，伊並無偽證云云。
二、然查：
  (一)右揭甲○○於九十一年一月三日上午七時二十五分許，在臺北市○○區○○街三
    二三巷一之六號福華里辦公室，以手拉扯游清發之妻林美玉之頭髮，並將林美玉
    壓倒在地，用頭撞擊地板，致林美玉因而受有復發性腰椎第一節壓迫性骨折之傷
    害一案，經林美玉訴由臺灣士林地方法院檢察署檢察官於九十二年一月六日以九
    十一年度偵字第五九七號起訴，經本院於九十二年十一月十二日以九十二年度易
    字第二○六號判決判處拘役三十日，如易科罰金以三百元折算一日，復由臺灣高
    等法院於九十三年三月二日以九十二年度上易字第三六五八號判決上訴駁回確定
    ，有臺灣高等法院全國前案記錄表與各該案之判決一份在卷可稽。
  (二)右揭乙○○於九十年十二月二十四日下午三時三十分許，因不滿里長游清發對於
    垃圾清運之處理，基於傷害之故意，在臺北市○○區○○街三二三巷一號前，以
    手推游清發之父親丙○○，使丙○○倒地，因而受有左側股骨骨折與頭部外傷等
    傷害之事實，業經本院以九十一年度易字第七二七號判處有期徒刑五月，並諭知
    易科罰金之折算標準，再經臺灣高等法院以九十二年度上易字第二一六二號判決
    上訴駁回確定，此有各該案判決一份可按，則丙○○確係遭乙○○推倒在地而受
    傷等情可堪認定。
  (三)被告就乙○○傷害案件於臺灣士林地方法院檢察署九十一年度偵字第一一五七號
    九十一年七月十六日偵查時、本院九十一年度易字第七二七號九十一年十二月二
    十五日審理時與臺灣高等法院九十二年度上易字第二一六二號九十二年十月十三
    日審理時均供前具結後證稱伊當天自伊住處之三樓陽台內窗戶往下看，看見丙○○打乙○○一拳，乙○○用手擋在自己胸前，未對丙○○出手，但丙○○自己重
    心不穩跌倒云云，此有各該案卷附筆錄與證人結文在卷可按，核與前開被告乙○○傷害一案中告訴人丙○○、證人吳金緣、張寶玉、陳如意、陳繼謙陳述之情節
    有異，又經本院承審該案之法官於九十一年十二月二十五日下午二時三十分許，
    實地履勘現場結果，依被告乙○○陳述丙○○打他及機車倒地位置處，從甲○○
    三樓家中臥室窗戶往下看，均看不到；被告乙○○供稱其與丙○○另又發生衝突
    處，從同一位置往下看，只能看到被告乙○○及丙○○上半身；另依甲○○所稱
    其見到丙○○打被告乙○○一拳及因重心不穩而跌倒之處，從甲○○所述位置往
    下看，只看得到被告乙○○的頭及肩膀的一部分，此有本院九十一年度易字第七
    二七號卷附之履勘筆錄與附圖乙份在卷足參，是被告甲○○陳述在其當時所站位
    置可看到被告及被害人全身核與實情不符，亦與乙○○供述其被丙○○打之位置
    不符，足見被告前開供前具結後之證詞係被告明知為不實之事項而故意為虛偽陳
    述甚明。
  (四)又查臺灣士林地方法院檢察署九十一年度偵字第一一五七號卷附之告訴人丙○○
    跌坐在地之照片三幀（九十一年三月六日提出），其拍攝內容，乃丙○○跌坐在
    懸掛有「福華里辦公室」藍色招牌之鐵皮屋第一個窗戶旁所放置盆景前之地上，
    旁有四人前往探視，其中三人協助攙扶丙○○，該鐵皮屋旁有大樹，鐵皮屋上方
    橫懸有「台北市議員陳政忠劍潭服務處」之招牌，與證人吳金緣、張寶玉、陳如
    意、陳繼謙於偵查中所證稱丙○○倒地後，臀部著地，伊等前往攙扶丙○○起來
    並拍照存證等情一致，亦與被告所自承里長游清發看見其父丙○○坐在地上後曾
    經拍照一節相符，又現場所橫懸之招牌乃揭示「台北市議員陳政忠劍潭服務處」
    ，並非競選招牌，且台北市議員競選活動係自案發後之九十一年十一月間才開始
    ，此為眾所周知之事實，並有台灣年鑑查詢資料一份在卷可稽，該三幀丙○○跌
    坐在地之照片應係案發時所拍攝無訛，是案發時現場鐵皮屋上方即有橫懸之「台
    北市議員陳政忠劍潭服務處」招牌，又被告甲○○於九十一年十二月二十五日下
    午二時三十分許本院承審該案之法官實地履勘現場時，並未主張現場之路樹、盆
    景陳列情形已有改變，則被告甲○○所辯稱九十一年十二月二十五日履勘現場之
    日，現場之路樹、盆景已有移動、長大，亦增設陳政忠市議員競選招牌，致無法
    自伊目擊之位置看見當日丙○○、乙○○之站立位置云云自不足採信。
  (五)至於被告甲○○聲請傳喚之證人乙○○雖證稱案發後伊至承德公園與他人談話，
    被告甲○○即自行過來向伊稱伊並未打丙○○，係丙○○自己跌倒云云，惟尚不
    能證明被告甲○○並無虛偽陳述之故意，自無從執為有利於被告甲○○之認定，
    亦一併敘明。
三、綜上所述，參互各情，被告甲○○所辯顯係事後飾卸之詞，不足採信，其犯行堪
    以認定，應予依法論科。
四、核被告甲○○所為，係犯刑法第一百六十八條之偽證罪。被告雖先後於乙○○傷
    害案件之偵查及審理時為三次偽證，惟僅侵害一個國家法益即國家之審判權，自
    應論以一罪。爰審酌被告甲○○基於不滿丙○○之兒媳林美玉告訴其犯傷害罪，
    致經檢察官起訴而挾怨報復之犯罪動機，其目的在使丙○○告訴乙○○傷害罪無
    法成立，以偽證為手段，影響國家審判權之行使，所生之危害非淺，且其犯後猶
    飾詞圖卸毫無悔意等一切情狀，量處如主文所示之刑，以資懲儆。
據上論斷，應依刑事訴訟法第二百九十九條第一項前段，刑法第一百六十八條，判決
如主文。
本案經檢察官王巧玲到庭執行職務。
中　　　華　　　民　　　國　　九十三　　年　　 十二 　　月　　三十一　　日
                                    臺灣士林地方法院刑事第五庭
　　                                    審判長法  官   李育仁
                                              法  官   黃潔茹
                                              法  官   許辰舟
右正本證明與原本無異。
如不服本判決，應於判決送達後十日內，向本院提出上訴狀。
                                              書記官   陳韻如
中　　　華　　　民　　　國　　九十三　　年　　十二　　月　　三十一　　日
附錄本判決論罪科刑依據之法條：
中華民國刑法第一百六十八條
(偽證罪)
於執行審判職務之公署審判時或於檢查官偵查時，證人、鑑定人、通譯於
案情有重要關係之事項，供前或供後具結，而為虛偽陳述者，處七年以下
有期徒刑。
